【裁判字號】    97,易,3535
【裁判日期】    980107
【裁判案由】    毒品危害防制條例
【裁判全文】
臺灣臺中地方法院刑事判決     97年度易字第3535號
公  訴  人  臺灣臺中地方法院檢察署檢察官
被      告  戊○○
上列被告因毒品危害防制條例案件，經檢察官提起公訴（97年度
偵字第14801號），本院判決如下：
    主    文
戊○○轉讓第三級毒品，處有期徒刑捌月。
    事  實
一、緣戊○○之女友何宛瑾因生日而舉辦慶生會，於97年8月25
    日晚上9時許，陸續邀集同事丙○○、庚○○、己○○、丁○○、丑○○、乙○○、姚奕成等人前往臺中縣大里市○○
    路509號「故鄉KTV」110包廂內歡唱慶生，迄翌日即同年月
    26 日凌晨1時許，該等同事除丁○○外，均分別先行離去，
    戊○○則與其友人辛○○、甲○○、曾俊瞱、癸○○、壬○○等人陸續前往該包廂會同慶生，戊○○並與何婉瑾、丁○○併排而坐。戊○○明知愷他命（Ketamine，以下稱簡稱K
    他命）係毒品危害防制條例第2條所列管之第三級毒品，依
    法不得轉讓，竟基於轉讓第3級毒品K他命之犯意，於同年8
    月26日凌晨3時許，在上開「故鄉KTV」110包廂內，因酒酣
    耳熱，為求助興，遂取出第3級毒品K他命，倒於桌上後，分
    成2排，並以新台幣（下同）1000元之紙鈔捲成細圓筒狀，
    充作吸管（未扣案），交付何宛瑾及其友人丁○○2人持以
    吸用，以此方式無償轉讓。茲因丁○○吸用一小口後，即感
    不適，何宛瑾旋將所餘K他命均吸用完畢，丁○○、何宛瑾
    均因不適而當場嘔吐，而戊○○即更改原邀同2人至其住處
    過夜之計劃，將何宛瑾送回臺中縣大里市○○○街184號住
    處，待何宛瑾之母吳采瑩發覺有異，叫救護車送醫急救，何
    宛瑾仍因服用K他命而藥物中毒死亡。
二、案經臺灣臺中地方法院檢察署檢察官相驗屍體後自動檢舉偵
    查起訴。
    理  由
壹、證據能力方面：
（一）按被告以外之人於偵查中向檢察官所為陳述，除顯有不可
      信之情況者外，得為證據，刑事訴訟法第159條之1第2項
      定有明文。偵查中對被告以外之人所為之偵查筆錄，或被
      告以外之人向檢察官所提之書面陳述，性質上均屬傳聞證
      據。惟現階段刑事訴訟法規定檢察官代表國家偵查犯罪、
      實施公訴，依法其有訊問被告、證人及鑑定人之權，證人
      、鑑定人且須具結，而實務運作時，檢察官偵查中向被告
      以外之人所取得之陳述，原則上均能遵守法律規定，不致
      違法取供，其可信度極高，從而，被告以外之人前於偵查
      中已具結而為證述，除反對該項供述得具有證據能力之一
      方，已釋明「顯有不可信之情況」之理由外，不宜以該證
      人未能於偵查中接受他造之反對詰問為由，即遽指該證人
      於偵查中之陳述不具證據能力。而其中所稱「顯有不可信
      」，係指陳述是否出於供述者之真意、有無違法取供情事
      之信用性而言，故應就偵查或調查筆錄製作之原因、過程
      及其功能等加以觀察其信用性，據以判斷有無顯不可信之
      情形（最高法院94年度台上字第629號判決意旨參照）。
      經查，本案證人丁○○下列經本院所引用於檢察官偵訊中
      所為之陳述，本院審酌其於檢察官偵訊時係先經檢察官依
      法詢問與被告間有無特定親戚或其他法律上關係，得拒絕
      證言之事由或應否具結有疑義，經檢察官於訊問後具結，
      且檢察官均有告知具結之義務及偽證之處罰，並命證人朗
      讀結文後具結，衡情證人自必小心謹慎以免觸犯偽證罪，
      且被告於本院審理時不僅未提出、主張任何可供證明證人
      於檢察官偵訊時所為之陳述，究有如何之「顯有不可信之
      情況」以供本院得以即時調查等情，足認證人丁○○下列
      經本院所引用於檢察官偵訊中所言並無「顯有不可信之情
      況」存在，從而證人該等偵訊中經具結所為之證詞，自得
      為證據，而有證據能力。
（二）被告以外之人於審判外之陳述，雖不符同法第159條之1至
      第159條之4之規定，而經當事人於審判程序同意作為證據
      ，法院審酌該言詞陳述或書面陳述作成時之情況，認為適
      當者，亦得為證據。當事人、代理人或辯護人於法院調查
      證據時，知有第159條第1項不得為證據之情形，而未於言
      詞辯論終結前聲明異議者，視為有前項之同意，刑事訴訟
      法第159之5定有明文。本案下列所引用之臺灣臺中地方法
      院檢察署解剖報告書、解剖筆錄、驗斷書、相驗屍體證明
      書及法務部法醫研究所96年9月28日法醫毒字第096000392
      3號函文，為被告以外之人在審判外之書面陳述，屬傳聞
      證據，惟被告就前開審判外之書面陳述，迄於言詞辯論終
      結前，對於其證詞之證據能力並未為異議之聲明，而本院
      審酌其陳述作成時之情況，核無違法取證及證明力明顯過
      低而顯有不可信之瑕疵及情況，認為以之作為證據為適當
      ，故應認上開書面、函文有證據能力。
（三）本案偵查卷內測謊鑑定書，形式上符合測謊基本程式要件
      ，亦即：經受測人即被告同意配合，並已告知得拒絕受測
      ，以減輕被告不必要之壓力，此為被告所自承（參見本院
      卷第18頁筆錄）；負責測謊鑑定員李錦明亦經良好之專業
      訓練與相當之經驗，此有測謊鑑定人之簡歷表及圖譜鑑核
      人刑事警察局鑑識科組長陳振煜簡歷可稽；且測謊儀器（
      廠牌型號：Lafayette Lx-4000）品質良好，運作正常；
      被告身心及意識狀態正常；測謊環境亦屬良好，無不當之
      外力干擾等要件；且觀其所附測謊鑑定說明書之內容記載
      事項，及參諸所附測謊圖譜分析量化表顯示，已載明鑑定
      經過及其結果，核與法定記載要件相符，所測試之問題及
      其方法又具專業可靠性，該測謊鑑定自有證據能力。
貳、實體方面：
一、訊據被告戊○○固坦承有於上開時、地與死者何宛瑾、證人
    丁○○在慶生會上喝酒唱歌，並先送何宛瑾返回住處之事實
    ，惟矢口否認有何無償提供K他命之轉讓毒品之犯行，辯稱
    ：伊未曾施用過K他命，更不可能有此毒品提供予人施用等
    語。然查：
（一）上開犯罪事實，迭據證人丁○○到庭結證稱：96年8月25
      日大家在故鄉KTV替死者何宛瑾慶生，在第一批女生離開
      後，被告戊○○坐在何宛瑾旁邊，而伊坐在何宛瑾另一邊
      ，有看到被告手上拿一包K他命出來，用透明小塑膠袋裝
      著，被告將K他命倒在桌上，並用類似電話卡的東西將白
      色粉末分成2排，被告並拿出1千元紙鈔捲成吸管形狀，要
      拿給伊吸用，伊說不要吸，何宛瑾叫伊不要掃興，所以伊
      有施用一點點，第一排是何宛瑾吸用，第二排伊吸了一點
      後，沒辦法再吸，剩下的是何宛瑾吸完，伊之後有吐並不
      醒人事，等伊醒來時，何宛瑾已不在包廂內，問被告何宛
      瑾人在那，被告說何宛瑾先回家了等語（參見本院卷第50
      頁反面、第51頁、第83頁筆錄、96年度相字第1335號卷第
      138頁至第140頁筆錄）明確。
（二）而死者何宛瑾經臺灣臺中地方法院檢察署檢察官督同法醫
      師相驗、解剖結果，將何宛瑾之血液、尿液、胃內容物，
      送請鑑驗，經以螢光偏極免疫分析法、頂空氣相層析分析
      法及氣相層析質譜分析法檢測，結果，其血液中K他命濃
      度高達7.837ug/ml、尿液中K他命濃度高達4.469ug/ml、
      送驗胃內容物K他命濃度高達27.719ug/ml，因送驗之檢體
      ，皆有檢測到K他命，由於此藥的半衰期很短，但死者的
      尿液亦有高濃度的K他命，表示使用此藥物後並未代謝掉
      就已對身體產生致死的作用，而其中血液內的濃度為7.83
      7ug/ml，所以死者是在生前因使用此藥物而導致心臟停止
      跳動及呼吸抑制死亡，則死者何宛瑾死亡原因係生前使用
      K他命藥物中毒死亡一情，有臺灣臺中地方法院檢察署解
      剖報告書、解剖筆錄、驗斷書、相驗屍體證明書及法務部
      法醫研究所96年9月28日法醫毒字第0960003923號函文1各
      1份在卷足憑。
（三）雖證人即死者何宛瑾同事丙○○、庚○○、己○○、丁○○、丑○○、乙○○、姚奕成等人均到庭證述：伊等於96
      年8月25日晚上8、9點左右到故鄉KTV慶生，於翌日即同年
      月26日凌晨1點左右離開，伊等是較早離開的人，席間在
      包廂內沒有看到任何人拿毒品或任何東西給何宛瑾施用，
      離開時，何宛瑾還有送伊等到門口道別，伊等離開時，包
      廂內還有何宛瑾、丁○○、戊○○及戊○○的朋友等語（
      參見本院卷第43頁至50頁筆錄），該等證人雖證述：在該
      包廂內未見到任何人拿毒品或任何東西給何宛瑾施用等語
      ，惟綜合該等證詞，均清楚證述：其等為死者何宛瑾同事
      ，係第一批先到也是先離開的客人等情，而證人丁○○上
      揭證詞已明白證述：大家在故鄉KTV替死者何宛瑾慶生，
      之後在第一批女生離開後，被告坐在何宛瑾旁邊，而伊坐
      在何宛瑾另一邊，被告拿一包K他命出來等語，已如前述
      ，因被告無償轉讓毒品K他命之時間係在證人丙○○、庚○○、己○○、丁○○、丑○○、乙○○、姚奕成等人離
      開之後，該等證人均證述：未見到何人拿毒品或任何東西
      給何宛瑾施用一情，並無不符情理之處，且因該等證人均
      證述：離開時，何宛瑾還有起身道別、打招呼，送客人到
      門口等情，何宛瑾當時精神狀況還不錯，可徵，證人丁○○證述：是在第一批客人離開後，何宛瑾才施用毒品K他
      命等語，應屬實情。另證人即當日留下來繼續慶生之第二
      批客人癸○○、辛○○、壬○○雖均證述：沒有看到何人
      拿毒品或任何東西給何宛瑾施用等語，惟該等證人均證述
      ：當晚在包廂內喝酒、唱歌，沒有一直注意被告、何宛瑾
      、丁○○3人在做什麼，他們3人是併排坐在ㄇ字型沙發的
      一字型座椅上等語（參見本院卷第78頁反面、第80頁、第
      81 頁反面筆錄），從而，證人癸○○、辛○○、壬○○
      雖均證述：沒有看到何人拿毒品或任何東西給何宛瑾施用
      等語，惟因其等並沒有一直注意被告、何宛瑾、丁○○3
      人在做什麼，其等證述：沒看見等語，應係沒有注意看甚
      明，而依該等證人上開證述，及現場圖1張在卷可佐（附
      於同相卷第185頁），足徵，被告、何宛瑾、丁○○3人案
      發當時確實係併排而坐，而證人丁○○上揭證述：被告坐
      在何宛瑾旁邊，而伊坐在何宛瑾另一邊，有看到被告手上
      拿一包K他命出來，用透明小塑膠袋裝著，被告就將K他命
      倒在桌上，並用類似電話卡的東西將白色粉末分成2排，
      被告並拿出1千元紙鈔捲成吸管形狀，要拿給伊吸用，伊
      說不想吸，何宛瑾叫伊不要掃興，所以伊有施用一點點，
      第一排是何宛瑾吸用，第二排伊吸了一點後，沒辦法再吸
      ，剩下的是何宛瑾吸完等語，確屬證人丁○○親身經歷所
      述，應可採信。
（四）又經徵得被告戊○○同意施以測謊鑑定結果，被告戊○○
      對所詢「有沒有提供K他命給何宛瑾施用」、「有沒有在
      包廂內提供K他命給何宛瑾施用」，均答稱「沒有」，卻
      均呈不實反應之情，此亦有97年5月29日2008C0030號測謊
      鑑定書1份附卷可參。
（五）綜上所述，被告確有提供K他命給何宛瑾、丁○○施用，
      且死者何宛瑾、證人丁○○既均非與被告戊○○共同出資
      、一起吸用之情，可證被告戊○○之無償提供，即有轉讓
      之意，是被告犯行，已經證明，應依法論科。
二、按K他命係毒品危害防制條例所定之第三級毒品，故核被告
    所為，係犯毒品危害防制第8條第3項之轉讓第三級毒品罪。
    被告一次轉讓K他命予何宛瑾、丁○○施用行，係想像競合
    犯，僅論以一罪。又K他命（Ketamine）雖經行政院依毒品
    危害防制條例第2條第2項之規定公告為第三級毒品，亦經行
    政院衛生署公告屬管制藥品管理條例第3條所稱之第三級管
    制藥品（此有行政院衛生署於97年10月29日衛署藥字第0970
    338790號函覆說明可稽，附於本院卷第124頁），惟並未經
    行政院衛生署明令公告禁止使用，核其性質，應僅屬管制藥
    品（意指經申請主管機關核可，始得使用之藥品），尚非屬
    藥事法第22條第1項第1款所規定之禁藥，且本案中被告所持
    有之K他命，亦無證據證明係以未經核准擅自輸入之方式取
    得，難認屬藥事法第22條第1項第2款所定之禁藥，從而被告
    轉讓K他命之犯行，尚無證據認定亦涉犯藥事法第83條第1項
    之轉讓禁藥罪，附此敘明。
三、爰審酌被告戊○○尚無前科，有臺灣高等法院被告前案紀錄
    表各一份在卷可按，尚非素行不良，惟其轉讓K他命予他人
    ，對於他人身心之戕害程度不小，所轉讓之數量非鉅，然其
    犯罪後未能坦承犯行，態度不佳等一切情狀，量處如主文所
    示之刑，以示懲儆。
據上論斷，應依刑事訴訟法第299條第1項前段，毒品危害防制條
例第8條第3項，刑法第11條前段，判決如主文。
本案經檢察官子○○到庭執行職務。
中    華    民    國    98    年    1     月    7     日
                 刑事第十庭   審判長法  官  黃家慧
                                    法  官  陳玉聰
                                    法  官  黃賢婷
以上正本證明與原本無異。
如不服本判決，應於送達後十日內向本院提出上訴狀（須敘述具
體理由並附繕本），上訴於臺灣高等法院臺中分院。
上訴書狀如未敘明理由，須於上訴期間屆滿後二十日內補提理由
書於本院。
                                   書記官   施玉卿
中    華    民    國    98    年    1     月    7     日
附錄論罪科刑法條
毒品危害防制條例第8條第3項
轉讓第三級毒品者，處3 年以下有期徒刑，得併科新臺幣30萬元
以下罰金。


司法院資訊處製作；財團法人民間司法改革基金會備份。
